臺灣高雄地方法院刑事判決
111年度審訴字第68號
公  訴  人  臺灣高雄地方檢察署檢察官
被      告  吳嘉文


上列被告因妨害秩序等案件，經檢察官提起公訴（109年度偵字
第19559號、110年度偵字第6574號），被告於準備程序中為有罪
之陳述，經徵詢當事人之意見後，本院合議庭裁定由受命法官依
簡式審判程序審理，判決如下：
    主  文
甲○○在公共場所聚集三人以上下手實施強暴罪，處有期徒刑肆月
，如易科罰金，以新臺幣壹仟元折算壹日。又犯頂替罪，處有期
徒刑參月，如易科罰金，以新臺幣壹仟元折算壹日。應執行有期
徒刑陸月，如易科罰金，以新臺幣壹仟元折算壹日。
    事  實
一、甲○○與沈恒屹相識。詎甲○○之友人葉威志與少年曾○旭（92
    年12月生，真實姓名、年籍資料詳卷）前因債務問題而有糾
    紛，並相約談判。嗣於民國109年9月21日23時許，甲○○、沈
    恒屹、王文郁（2人均由檢察官另案偵辦）及真實姓名身分
    不詳之10多名男子，與少年曾○旭、林家豪等人相約於高雄
    市前鎮區鎮榮里「興仁公園」，因雙方見面過程產生口角衝
    突，甲○○與王文郁即共同基於妨害秩序之犯意聯絡，甲○○持
    安全帽與真實姓名身分不詳之數名男子一同追打曾○旭，王
    文郁並持噴火槍作勢恫嚇曾○旭，甲○○並朝曾○旭丟擲安全帽
    惟未擊中。待曾○旭進入蔡孟廷駕駛之車牌號碼000-0000號
    自小客車後座後，蔡孟廷隨即駕駛該車離開現場，過程中甲
    ○○持安全帽欲追打曾○旭而不成，僅敲打到該自小客車，曾○
    旭即為蔡孟廷載離現場。
二、甲○○於109年9月21日23時某分許，離開「興仁公園」後並未
    前往高雄市○○區○○○路000號「肯德基」前聚集。又沈恒屹因
    與不詳之人於電話中有衝突，即與真實姓名身分不詳之10多
    名男子，駕車抵達「肯德基」前，見少年曾○旭之友人在場
    ，即持球棒等物砸車，另由2名不詳男子追打林家豪，並持
    西瓜刀追砍林家豪及方俊仁，致林家豪受有右前臂撕裂傷併
    肌肉及肌腱斷裂等傷害。嗣甲○○明知林家豪非其所砍傷，竟
    基於意圖使人隱避而頂替之接續犯意，於109年9月22日、23
    日向承辦員警、臺灣高雄地方檢察署檢察官、本院承審法官
    自陳其為持刀之人，而頂替該不詳之男子，復經甲○○於羈押
    期間供述其非持刀砍傷林家豪之人，始悉上情。
三、案經高雄市政府警察局鳳山分局報告及臺灣高雄地方檢察署
    檢察官發覺偵查起訴。
    理  由
一、本件被告甲○○所犯均係死刑、無期徒刑、最輕本刑為3年以
    上有期徒刑以外之罪，其於準備程序中，就被訴事實為有罪
    之陳述，經本院告知簡式審判程序之旨，並聽取檢察官及被
    告之意見後，本院合議庭認無不得或不宜改依簡式審判程序
    進行之情形，爰依刑事訴訟法第273條之1第1項、第284條之
    1規定，裁定由受命法官獨任進行簡式審判程序。是本件證
    據調查依刑事訴訟法第273條之2規定，不受同法第159條第1
    項、第161條之2、第161條之3、第163條之1及第164條至170
    條規定之限制，合先敘明。   
二、上開犯罪事實，業據被告甲○○於偵訊（偵卷第35至37、59、
    63至66、185至187頁）及本院審理時（審訴卷第27、41、47
    頁）均坦承不諱，核與證人即少年曾○旭於警詢（警卷第116
    至118頁）、證人蔡孟廷於警詢及偵訊（警卷第148至152頁
    ，偵卷第153至155頁）、證人張濚勻於警詢（警卷第190至1
    95頁）、證人王文郁於警詢及偵訊（偵卷第44至46、85至86
    、193至194頁）證述之情節，參核相符；並有被告甲○○於10
    9年9月22日警詢筆錄、偵訊筆錄及109年9月23日羈押庭訊問
    筆錄各1份（警卷第8至11頁，偵卷第15至16頁，聲羈卷第27
    至30頁）、證人王文郁之手機對話紀錄1份（偵卷第49至53
    頁）、證人蔡孟廷之行車紀錄器錄影畫面及擷取照片1份（
    偵卷第195、197頁）、高雄市前鎮區五甲三路之小北百貨監
    視器錄影畫面及擷取照片1份（偵卷第199至203頁）在卷可
    佐，是就此事實堪以認定。從而，被告任意性之自白，與卷
    內之積極證據參核相符，堪以採認。是本件事證明確，被告
    犯行，堪以認定，應依法論科。
三、論罪科刑部分：
  ㈠核被告甲○○如事實欄一、二所為，分別係犯刑法第150條第1
    項後段之在公共場所聚集三人以上下手實施強暴罪、同法第
    164條第2項之頂替罪。被告與王文郁及真實姓名身分不詳之
    數名男子就上揭在公共場所聚集三人以上下手實施強暴之行
    為，有犯意聯絡及行為分擔，應論以共同正犯。又刑法條文
    有「結夥三人以上」者，其主文之記載並無加列「共同」之
    必要（最高法院79年度台上字第4231號判決意旨參照），是
    刑法第150條以「聚集三人以上」為構成要件，應為相同解
    釋，故主文之記載即不再無加列「共同」。另頂替罪所侵害
    之法益係國家之審判權，故本件被告向員警謊稱其為持刀揮
    砍之人，並接續於高雄地方檢察署偵訊、本院羈押庭，虛偽
    稱其持刀砍人云云而為頂替，因所侵害之法益係屬同一，自
    應論以接續犯而以一罪處斷。又被告所犯上開2罪間，犯意
    各別、時地有異，應論以數罪併罰之。
　㈡按刑法第62條前段規定：「對於未發覺之罪自首而受裁判，
    得減輕其刑。」，該條所規定之自首，須對於未發覺之罪，
    向有偵查犯罪職權之公務員自承犯罪而受裁判者，始克當之
    ；且自首以對於未發覺之罪投案而受裁判為要件，至其方式
    雖不限於自行投案，即託人代理自首或向非偵查機關請其轉
    送，亦無不可，但須有向該管司機關自承犯罪而受裁判之事
    實，始生效力，若於犯罪後，僅向被害人或非有偵查犯罪職
    務之公務員陳述自己犯罪之事實，而無受裁判之表示，即與
    自首之條件不符（最高法院104 年度台上字第2330號、50年
    台上字第65號判例參照）。經查，被告於109年9月23日經本
    院裁定羈押，期間於109年10月12日（收狀戳日期）由辯護
    人提出刑事答辯狀自陳其頂替犯行，復經檢察官聲請撤銷羈
    押等情，有刑事答辯狀、臺灣高雄地方檢察署檢察官撤銷羈
    押聲請書在卷可參（偵卷第29至32頁，偵聲卷第7頁），是
    被告在未有偵查犯罪職權之機關公務員發覺其犯行前，即主
    動向檢察官坦承為本件頂替罪犯行等情，足認被告就此部分
    ，符合自首要件，爰依刑法第62條前段規定，減輕其刑。
　㈢次按刑法第59條規定犯罪之情狀可憫恕者，得酌減其刑。其
    所謂「犯罪之情狀」，與同法第57條規定科刑時應審酌之一
    切情狀，並非有截然不同之領域，於裁判上酌減其刑時，應
    就犯罪之一切情狀，予以全盤考量，審酌其犯罪有無可憫恕
    之事由，亦即有無特殊之原因及環境，在客觀上足以引起一
    般同情，以及宣告法定最低度刑，是否猶嫌過重等，以為判
    斷。本院審酌前開犯罪事實，並參以被告行為時未滿20歲，
    犯後於偵訊及本院審理時，均能坦承犯行，可見被告係因衝
    動、思慮不周所致，主觀之惡性非重，兼衡被害人即少年曾
    ○旭未提出告訴、不予追究，本件犯罪情節非重，倘就被告
    如事實欄一所示犯行，論以刑法第150條第1項後段之法定最
    低度刑有期徒刑6月，確有顯可憫恕之情輕法重之情狀，爰
    依刑法第59條規定酌減其刑。
　㈣爰以行為人之責任為基礎，審酌被告未能以和平理性之手段
    解決紛爭，竟聚集3人以上在公共場所施下手實施強暴行為
    ，且意圖使有犯罪嫌疑之人脫罪，出而頂替，妨害國家司法
    權之正確行使，使真實難予發現，影響訴訟程序之進行或發
    生不正確之結果，妨害國家搜索權、裁判權之行使，所為實
    有不該，惟念其犯後終能坦承犯行，態度非惡，兼衡被告自
    陳學歷為高中肄業，現從事魚類處理，月收入約新臺幣3萬
    多元，未婚，無小孩，與阿公及阿嬤同住等智識程度、家庭
    及經濟狀況（審訴卷第47、49頁）等個人責任基礎，暨其犯
    罪之動機、目的、手段、所生損害等一切情狀，分別量處如
    主文所示之刑，均諭知如易科罰金之折算標準，並依法定其
    應執行之刑，併諭知如易科罰金之折算標準。
據上論斷，應依刑事訴訟法第273條之1第1項、第284條之1、第2
99條第1項前段，刑法第150條第1項後段、第164條第2項、第1項
、第59條、第62條前段、第41條第1項前段、第51條第5款，刑法
施行第1條之1，判決如主文。　　
本案經檢察官乙○○提起公訴，檢察官呂乾坤到庭執行職務。
中    華    民    國   111    年     3    月    30    日
                  刑事第五庭    法  官  李昆南
以上正本證明與原本無異。
如不服本判決應於收受送達後20日內向本院提出上訴書狀，並應
敘述具體理由；如未敘述上訴理由者，應於上訴期間屆滿後20日
內向本院補提理由書（均須按他造當事人之人數附繕本）「切勿
逕送上級法院」。
因疫情而遲誤不變期間，得向法院聲請回復原狀。
中    華    民    國   111    年     3    月    30    日
                                書記官  鄭仕暘
附錄本判決論罪科刑法條：　　
中華民國刑法第150條
在公共場所或公眾得出入之場所聚集三人以上，施強暴脅迫者，
在場助勢之人，處1年以下有期徒刑、拘役或10萬元以下罰金；
首謀及下手實施者，處6月以上5年以下有期徒刑。
犯前項之罪，而有下列情形之一者，得加重其刑至二分之一：
一、意圖供行使之用而攜帶兇器或其他危險物品犯之。
二、因而致生公眾或交通往來之危險。
刑法第164條
藏匿犯人或依法逮捕、拘禁之脫逃人或使之隱避者，處2年以下
有期徒刑、拘役或1萬5千元以下罰金。
意圖犯前項之罪而頂替者，亦同。